【裁判字號】    90,訴,2468
【裁判日期】    900823
【裁判案由】    清償借款
【裁判全文】
臺灣臺北地方法院民事判決  九十年度訴字第二四六八號
    原      告  華南商業銀行股份有限公司
    法定代理人  甲○○
    訴訟代理人  乙○○
    被      告  傑溢國際有限公司
    兼法定代理人 丁○○
    被      告  戊○○
                丙○○
                陳獻娥
右當事人間清償借款事件，本院判決如左：
    主      文
被告應連帶給付原告新台幣伍佰零捌元及如附表所示之利息、違約金。
訴訟費用由被告連帶負擔。
本判決於原告以新台幣壹佰陸拾柒萬元或同額之中央政府建設公債八十四年度甲類第
一期債票供擔保後，得假執行。
    事      實
甲、原告方面：
  一、聲明：除假執行供擔保金額外，如主文所示。
  二、陳述：
    (一)被告傑溢國際有限公司（以下簡稱傑溢公司）於民國（下同）八十五年十月十
      八日邀同被告丁○○、戊○○、陳獻娥為連帶保證人，保證被告傑溢公司對原
      告（包括總行及各分支機構）現在（包括過去所負現在尚未清償）及將來所負
      之借款、票據、透支、墊款、保證、損害賠償等及其他一切債務以本金新台幣
      （下同）壹仟伍佰萬元為限額及其利息、遲延利息、違約金、損害賠償及其他
      從屬於主債務之負擔，保證人願與主債務人負連帶清償之責任，並由連帶保證
      人分別於八十五年十月十八日及八十六年六月二十八日共同簽立保證書乙份交
      由原告收執。
    (二)被告傑溢公司基於上述約定，於八十八年六月二十四日邀同被告丁○○、戊○
      ○為連帶保證人向原告借用肆佰萬元，借款期間自八十八年六月二十四日起至
      八十九年五月十九日止，嗣於八十九年六月十四日簽訂增補契約，清償期限自
      原訂八十九年五月十九日延期至九十年五月十九日，約定利息按原告基本放款
      利率加碼年率百分之一點三（目前為年率百分之九點一五），被告傑溢公司復
      於八十八年八月十七日向原告借用肆拾陸萬元，借款期間自八十八年八月十七
      日起至八十九年二月十一日，嗣於八十九年六月十四日簽訂增補契約，將清償
      期限延期至九十年二月十一日，約定利息按原告基本放款利率加碼年率百分之
      一點四五（目前為年率百分之九點三），被告傑溢公司另於八十九年一月二十
      四日向原告借用柒拾萬元，借款期間自八十九年一月二十四日起至八十九年二
      月十六日止，嗣於八十九年六月十四日簽訂增補契約，將清償期限延期至九十
      四年二月十六日，約定利息按原告基本放款利率加碼年率百分之一點四五（目
      前為年率百分之九點三），且均約定自借款日按月計付，嗣後原告基本放款利
      率調整時，自調整日起隨同調整，逾期違約金，凡逾期在六個月以內部分，另
      按前開利率之百分之十計付，逾期超過六個月部分，另按上開利率百分之二十
      計付，並約定如未按期付息，即喪失期限利益，其全部債務視為到期，應立即
      清償全部債務。
    (三)詎被告傑溢公司借款後僅繳息至八十九年十一月十五日止，即未再依約繳納，
      依雙方所訂之授信約定書之約定，其債務應視同全部到期，尚積欠如附表所示
      之本金、利息及違約金，而被告丁○○、戊○○、陳獻娥既為連帶保證人，依
      約自應負連帶清償之責，為此請求判決如訴之聲明。
  三、證據：提出保證書貳份、授信約定書壹份、借據及增補契約各參紙、放款利息
      收入（部分收回）記錄參紙（以上均為影本）為證。
乙、被告方面：
  (甲)、被告陳獻娥部分：被告未於最後言詞辯論期日到場，茲據先前之聲明、陳述略
      述如后：
      一、聲明：原告之訴駁回。
      二、陳述：
        (一)查於八十四年底，被告曾受友人丁○○之託，願替其所經營之傑溢公司之
          進出口押匯事為保證，為此被告乃就相關保證書面文件簽署，交予原告之
          中山分行承辦人放款部王正芳，由其辦理押保證事項，惟被告適於同年經
          商失利，信用瑕疵為銀行所拒，因此中山分行人員王正芳即通知丁○○，
          拒絕被告所為之保證，並要求丁○○另提供保證人方可辦理押匯，故魏佳
          林不得已由其配偶及岳母同為保證人，故被告就該案所為之保證爰就此未
          為成立生效。
        (二)其後，被告傑溢公司相關之押匯若需保證人簽署時，被告均未與聞，原告
          亦未再找被告為年度換約署押等事宜。
      三、證據：聲請傳訊證人王正芳。
  (乙)、被告傑溢公司、丁○○、戊○○部分：
      被告均未於言詞辯論期日到場，亦未提出準備書狀作何聲明或陳述。
    理      由
甲、程序方面：
  一、依原告所附保證書第六條約定，保證人不履行本契約致涉訟時，合意以本院為
      第一審管轄法院，本院自有管轄權，合先敘明。
  二、本件被告傑溢公司、丁○○、戊○○均未於言詞辯論期日到場，被告陳獻娥未
      於最後言詞辯論期日到場，核無民事訴訟法第三百八十六條各款所列情形，爰
      依原告之聲請，由其一造辯論而為判決。
乙、得心證之理由：
  一、原告主張之事實，已據其提出與所述相符之保證書貳份、授信約定書壹份、借
      據及增補契約各參紙、放款利息收入（部分收回）記錄參紙等影本為證，原告
      此部分之主張為可採信。
  二、按保證人與債權人約定就債權人間所生一定債之關係範圍之內不特定債務，預
      定最高限額，由保證人保證之契約，學說上稱為最高限額保證，此種保證契約
      如定有期間，在該期間內所生約定範圍內之債務，不逾最高限額者，均為保證
      契約效力所及，如未定期間，保證契約在未經保證人依民法第七百五十四條規
      定終止或有期他消滅原因以前，所生約定範圍內之債務，亦同，故在該保證契
      約有效期間內，已發生約定範圍內之債務，縱因清償或其他事由而減少或消滅
      ，該保證契約依然有效，嗣後所約定範圍內之債務，於不逾最高限額者，債權
      人仍得請求保證人履行保證責任，最高法院七十七年台上字第九四三號著有判
      例可稽，是被告陳獻娥對於原告主張被告傑溢公司邀同其為連帶保證人，於八
      十五年十月十八日簽立保證書，保證傑溢公司於現在及將來對原告所負之借款
      、票據、墊款、保證、損害賠償及其他債務，以一千五百萬元為限額，願與之
      負全部連帶責任乙節並不爭執，揆諸上開說明，是被告陳獻娥對於原告所簽訂
      之「最高限額一千五百萬元保證」之保證書並未約定期間，且被告亦未舉證證
      明曾對原告為終止保證契約之通知，顯見該連帶保證契約仍屬有效存在，故被
      告陳獻娥抗辯對於被告傑溢公司之借款並不負連帶清償之責，顯非可採。
  三、第按依原、被告所簽訂之保證書前言明載：「連帶保證人丁○○等（以下簡稱
      保證人）今向華南商業銀行連帶保證人傑溢國際有限公司（以下簡稱主債務人
      ）對貴行（包括總行及各分支機構）現在（包括過去所負現在尚未清償）及將
      來所負之借款、票據、透支、墊款、保證、損害賠償等及其他一切債務以本金
      新台幣（下同）壹仟伍佰萬元為限額及其利息、遲延利息、違約金、損害賠償
      及其他從屬於主債務之負擔，保證人願與主債務人負連帶清償之責任」，惟查
      陳獻娥對於八十五年十月十八日簽訂保證書乙節既不爭執，且證人王正芳到庭
      證述：並未與被告陳獻娥接觸，更未因其信用問題而拒絕擔保連帶保證人等語
      ，足徵被告陳獻娥所辯原告已同意其不再擔保連帶保證人乙節，自無可採，再
      佐以系爭保證書上所記載對保簽章欄中，有關連帶保證人即被告丁○○、陳獻
      娥簽署對保之日期為八十五年十月十八日，顯見被告陳獻娥於八十五年十月十
      八日起擔任被告傑溢公司向原告借款之連帶保證人，況且觀諸系爭保證書前言
      所載，益證被告陳獻娥乃保證連帶清償傑溢公司對原告所負之一切債務而言，
      而本件原告起訴請求者為被告傑溢公司自八十八年六月二十四日起向原告所借
      用之款項（詳如附表所示），因此被告陳獻娥自應負連帶清償之責，其所辯亦
      不足採。
  四、從而原告依消費借貸及連帶保證之法律關係，請求被告連帶給付原告如主文所
      示之本金、利息、違約金，洵屬有據，應予准許。
丙、假執行之宣告：
    原告陳明願供擔保，聲請宣告假執行，核無不合，爰酌定相當擔保金額准許之。
丁、結論：原告之訴為有理由，依民事訴訟法第三百八十五條第一項前段、第八十五
    條第二項，第三百九十條第二項判決如主文。
中      華      民      國    九十      年      八      月   二十三     日
                                            民事第四庭法      官  陳博文
右為正本係照原本作成
如對本判決上訴，須於判決送達後廿日內向本院提出上訴狀
中      華      民      國    九十      年      八      月   二十三     日
                                                      書  記  官  蔡嘉萍


司法院資訊處製作；財團法人民間司法改革基金會備份。
